臺灣士林地方法院民事裁定　　　　　 99年度消債更字第150號
聲　請　人
即　債務人　郭尚智
上列當事人聲請更生事件，本院裁定如下：
    主  文
聲請人更生之聲請駁回。
聲請程序費用由聲請人負擔。
    理  由
一、按債務人不能清償債務或有不能清償之虞者，得依本條例所
    定更生或清算程序，清理其債務，消費者債務清理條例第3
    條定有明文。又聲請更生或清算不合程式或不備其他要件者
    ，法院應以裁定駁回之，但其情形可以補正者，法院應定期
    間先命補正，復為同條例第8 條所明定。是債務人聲請更生
    ，必以其所能運用之資產扣除生活上必要支出後，已經小於
    負債，以致不能清償，或有具體事實足認有不能清償之虞者
    ，方堪許之。至債務人是否不能清償或有不能清償之虞應斟
    酌其全部資產、收入、勞動力價值及信用等狀況定之，非以
    薪資收入多寡為唯一判斷之依據。
二、本件聲請意旨略以：聲請人有不能清償債務情事，前於民國
    97年9 月間，曾以書面向最大債權金融機構請求共同協商債
    務清償方案，惟經協商不成立，且聲請人無擔保或無優先權
    之債務總額未逾新臺幣（下同）1,200 萬元，復未經法院裁
    定開始清算程序或宣告破產。為此，依消費者債務清理條例
    規定聲請更生云云。
三、茲聲請人雖執前情聲請更生，惟查其名下之現有申報應納稅
    之財產，有81年出廠之TOYOTA廠牌汽車乙部，及對中國信託
    金融控股股份有限公司、聖恩全生涯事業股份有限公司、台
    基開發股份有限公司、大正系統股份有限公司、國寶服務股
    份有限公司之投資額各140 元、12萬2,300 元、15萬6,900
    元、11萬4,020 元、2,960 元，另有11筆位在臺北市○○區
    ○○段三小段之土地，暨坐落在臺北市○○區○○段三小段
    334 地號土地上，門牌號碼為臺北市○○區○○街55巷11號
    1 樓、面積為62.8平方公尺之未辦保存登記建物乙棟（以上
    房地下稱系爭房地），此有債務人財產歸屬資料清單、土地
    登記第一類部份謄本、自用小客車行車執照等（見本院卷第
    15至39頁），在卷可參。而系爭房地之市價，經本院囑託不
    動產估價師鑑定之結果，鑑定人神碟國際動產估價師事務所
    估價師許文樹提出不動產鑑定報告書（見本院卷第192 至24
    8 頁），載明認定系爭房地之市價為1,916 萬元，預估交易
    應納之土地增值稅則為520 萬6,277 元，故系爭房地如以現
    在市價出售，扣除應納之土地增值稅後，尚有1,395 萬3,72
    3 元（計算式：0000000000000000 ＝00000000），可資為
    供聲請人償債之用。再考之上述聲請人所有之土地登記第一
    類部份謄本（見本院卷第16至37頁）顯示，聲請人名下之11
    筆土地，固均已於95年7 月間為債權人溫百純設定擔保債權
    總金額為1,200 萬元之普通抵押權，用以擔保其對溫百純所
    負之債務。然消費借貸為要物契約，以實際交付借款為成立
    消費借貸關係之要件，而據聲請人提出之溫百純交付借款之
    匯款轉帳資料（見本院卷第263 至265 頁）所載，溫百純於
    95年7 月至9 月間，實際交付聲請人之借款總額僅968 萬3,
    000 元，抵押權擔保權利設定金額為實際借款之120 ％等情
    ，亦為聲請人具狀陳明無誤，且依臺北市士林地政事務所檢
    送之土地登記申請書所載，雙方約定為擔保效力所及之利息
    為前3 年零利率，第4 年、第5 年依當年度銀行存款利率計
    算，債務清償期為100 年6 月30日，即應認雙方為抵押權擔
    保效力所及之消費借貸債務金額，僅於本金968 萬3,000 元
    及上述約定利息之範圍內存在。另聲請人所提出之債權人清
    冊（見本院卷第10頁）中，關於對債權金融機構即永豐商業
    銀行股份有限公司（下稱永豐商業銀行）所負擔4 筆債務達
    402 萬9,548 元之記載，業經永豐商業銀行陳明經載為83萬
    元之信用貸款債務與84萬4,548 元之房屋法拍後不足額債務
    ，實際上為同一債務，有本院100 年3 月22日公務電話查詢
    紀錄表（見本院卷第249 頁），附卷可憑。是就該筆債務以
    84萬4,548 元列計後，聲請人於債權人清冊內所載之債務，
    實際上應僅為319 萬9,548 元（計算式：0000000 0000000
    ＝0000000 ）。據此，債務人之有擔保及無擔保債務合計，
    本金總額約為1,288 萬2,548 元（計算式：0000000 ＋0000
    000 ＝00000000），其中上載抵押擔保債權968 萬3,000 元
    ，依近2 年各銀行或中華郵政股份有限公司之2 年期定期存
    款利率未及年息2 ％，縱以年息2 ％計算，2 年期間之利息
    金額為38萬7,320 元，與上開本金合計金額為1,326 萬9,86
    8 元，猶低於聲請人所有系爭房地之價值。是姑不論聲請人
    另有薪資收入及其他投資等資力，即僅以上述不動產之換價
    ，應已足以清償優先及無擔保債務，其資產仍大於負債，非
    可認有不能清償債務或不能清償之虞。
四、從而，聲請人主張其有不能清償債務之情事，依據消費者債
    務清理條例規定聲請更生，揆之首揭規定及說明，應認與消
    費者債務清理條例第3 條規定不合，所為更生之聲請，為無
    理由，應予以駁回。
五、爰裁定如主文。
中    華    民    國  100     年    7     月    6     日
                  民事第二庭  法      官  蕭錫証
上為正本係照原本作成。
如不服本裁定，應於裁定送達後10日內，以書狀向本院提出抗告
，並繳納抗告費新臺幣1千元。
中    華    民    國  100     年    7     月    8     日
                              書  記  官  周嫣蘋